【裁判字號】    98,附民,176
【裁判日期】    991012
【裁判案由】    損害賠償
【裁判全文】
臺灣臺南地方法院刑事附帶民事訴訟判決  98年度附民字第176號
原      告  乙○○○○○○○○○公司
            LOUIS VU.
代  表  人  丙○○Peter.
訴訟代理人  謝樹藝律師
複  代理人  黃溫信律師
被      告  甲○○
上列當事人間因本院九十八年度易字第一五二三號違反商標法案
件，經原告提起附帶民事訴訟，請求損害賠償事件，本院於民國
九十九年九月二十九日言詞辯論終結，判決如下︰
    主  文
被告應給付原告新臺幣拾陸萬肆仟伍佰元，及自民國九十八年
十一月十四日起至清償日止，按週年利率百分之五計算之利息。
被告應於民國一百年二月二十八日專用期限屆滿前立即停止並不
得再使用如附件編號一、編號二所示之註冊商標於所指定之商品
。
被告應於民國一百零八年一月三十一日專用期限屆滿前立即停止
並不得再使用如附件編號三所示之註冊商標於所指定之商品。
被告應將本件民事判決之一部（包括標題、案號、當事人、代理
人、案由、主文），以十四公分乘五公分之版面登載於中國時報
全國版報頭下一日。
原告其餘之訴駁回。
本判決第一項得假執行。
原告其餘假執行之聲請駁回。
    事實及理由
一、程序部分：
    本件原告為外國法人，故本件性質上係屬涉外民事事件。就
    涉外民事事件之國際管轄權，現行法律雖無明文，惟被告為
    中華民國人民，且原告主張被告係於我國境內從事侵害其商
    標權之不法行為，而依據侵權行為之法律關係提起本訴，參
    酌我國民事訴訟法第十五條第一項規定：「因侵權行為涉訟
    者，得由行為地之法院管轄」之意旨，應認對於行為地發生
    於我國境內之涉外侵權事件，我國法院即具有國際管轄權，
    是以本院就本件訴訟自有管轄權。又按關於由侵權行為而生
    之債，依侵權行為地法，涉外民事法律適用法第九條第一項
    前段定有明文，本件原告均主張被告之侵權行為既係發生在
    我國境內，依上開規定，即應適用中華民國法律為其裁判之
    準據法，核先敘明。
二、原告起訴主張：
    原告素以設計製作標有ＬＶ等各種商標商品著稱，相關商品
    引領時尚流行，迄今一百五十年，深受消費者大眾之信賴和
    喜愛，早已成為精品界之領袖，被告甲○○明知附件所示之
    商標圖案，係原告向我國經濟部智慧財產局申請註冊登記，
    取得商標專用權之註冊商標，指定使用於皮包、皮夾等之各
    式商品，且均在商標專用期間內，任何人未經原告之同意或
    授權，不得於同一商品或類似商品，使用相同或近似於此等
    註冊商標商品，亦不得販賣或意圖販賣而陳列該商標商品。
    而被告未獲得原告之授權，竟基於販賣仿冒原告商標商品之
    犯意，先向姓名、年籍不詳之大陸籍人士，以不詳價格自大
    陸地區販入仿冒原告商標之商品後，於民國九十七年十月間
    起至同年十二月三日上午為警查獲止，在臺南市○區○○路
    二八九號崇德市場攤位，公開陳列並販售予不特定顧客以牟
    利，為警扣得仿冒原告商標之鑰匙包、零錢包、手機套、皮
    夾、皮包等物，致侵害原告之商標權，使原告受有損害，而
    被告於刑事程序中自承其零售價格為鑰匙包、零錢包、手機
    套為新臺幣（下同）三百元、皮夾為八、九百元、手提包為
    一千五百元，則平均零售價格為七百二十九元，爰依商標法
    第六十一條第一項、第六十三條第一項第三款之規定，先向
    被告請求一百零九萬三千五百元（計算方法即729元X1500倍
    =0000000）作為損害賠償，暨依商標法第六十一條第一項、
    第六十四條之規定，請求被告停止使用如附件所示之註冊商
    標於所指定之商品上，及請求由被告負擔費用，將侵害商標
    權情事之判決書內容全部或一部登載新聞紙。爰聲明請求：
    (一)被告應給付原告一百零九萬三千五百元，及自刑事附帶民
    事訴訟起訴狀繕本送達被告之翌日起至清償日止按年息百分
    之五計算之利息。(二)被告應停止並不得再使用如附件所示之
    註冊商標於所指定之商品上。(三)被告應將本件民事判決之一
    部（包括標題、案號、當事人、訴訟代理人、案由、主文）
    ，以十四公分乘五公分之版面、十號細明體字體登載於中國
    時報全國版報頭下方一日。(四)上開第一項請求，願供擔保請
    准宣告假執行。(五)訴訟費用由被告負擔。
三、被告答辯：
    確實有販賣仿冒原告商標商品之行為，但是因經濟狀況不佳
    ，沒有能力賠償原告。並聲明：請求駁回原告之訴及假執行
    之聲請，訴訟費用由原告負擔。
四、得心證之理由：
  (一)按附帶民事訴訟之判決，應以刑事訴訟判決所認定之事實為
    據，刑事訴訟法第五百條前段定有明文。本件原告主張上揭
    被告販賣仿冒原告商標之商品，致侵害原告商標權之事實，
    業經本院以被告甲○○犯商標法第八十二條之非法販賣仿冒
    商標商品罪，而以九十八年度易字第一五二三號刑事判決判
    處有期徒刑六月，及諭知易科罰金之折算標準在案，有該案
    刑事判決書在卷可按，且為被告所不爭執，是原告主張被告
    有販賣仿冒其商標商品之侵權事實，應堪信為真實。
  (二)次按商標權人對於侵害其商標權者，得請求損害賠償，並得
    請求排除其侵害，有侵害之虞者，得請求防止之。又商標權
    人請求損害賠償時，得就下列各款擇一計算其損害：一依民
    法第二百十六條規定。但不能提供證據方法以證明其損害時
    ，商標權人得就其使用註冊商標通常所可獲得之利益，減除
    受侵害後使用同一商標所得之利益，以其差額為所受損害。
    二依侵害商標權行為所得之利益；於侵害商標權者不能就其
    成本或必要費用舉證時，以銷售該項商品全部收入為所得利
    益。三就查獲侵害商標權商品之零售單價五百倍至一千五百
    倍之金額，但所查獲商品超過一千五百件時，以其總價定賠
    償金額。前項賠償之金額顯不相當者，法院得予酌減之。商
    標法第六十一條第一項、第六十三條第一項、第二項分別定
    有明文。而衡諸商標法第六十一條第一項、第六十三條第一
    項、第二項之規範體系架構，侵害商標權之損害賠償責任並
    未逸脫損害賠償理論中「填補損害」之核心概念，商標法第
    六十三條第一項第三款僅為免除商標權人就實際損害額之舉
    證責任，始以法律明定其法定賠償額，以侵害商標權商品之
    零售價倍數計算，認定其實際損害額。另一方面，立法者考
    量以倍數計算之方法，致所得之賠償金額顯不相當者，賦予
    法院依同條第二項酌減之權限，使商標權人所得賠償與其實
    際上損害情形相當，以杜商標權人有不當得利或懲罰加害人
    之疑。經查：
  1.原告主張被告侵害其商標權，該損害賠償以被告自述之平均
    零售價格七百二十九元之一千五百倍作為賠償金額。本件被
    告遭查獲仿冒原告商標之鑰匙包七個、零錢包四個、手機套
    一個、皮夾六個、皮包六個，有扣押筆錄、扣押物品收據、
    扣押物品目錄表、仿冒商標商品照片附於被告被訴違反商標
    法之刑事卷內可稽，且被告於本院刑事案件審理時自承上揭
    仿冒商標商品，其在臺南市○區○○路崇德市場攤位販售價
    格，其中鑰匙包、零錢包、手機套均為三百元、皮夾為八、
    九百元、皮包為一千五百元，是被告所販售之仿冒零錢包、
    鑰匙包、手機套零售價格均為三百元、仿冒皮夾平均零售價
    為八百五十元｛（800+900）÷2｝、仿冒皮包零售價為一千
    五百元，則所查獲之仿冒商標商品平均零售價格應為七百三
    十八元【｛（鑰匙包、零錢包、手機套300×12個）+（皮夾
    850×6個）+（皮包1500×6個）｝÷（12+6+6），小數點以
    下四捨五入】，因原告僅主張被告所販售之仿冒商標商品零
    售價為七百二十九元，自應以原告主張之零售單價作為侵害
    原告商標商品之零售單價，較為合理。其次，本院審酌原告
    之商標為著名商標，被告查獲仿冒原告之仿冒商標商品為二
    十四件，數量並非龐大，本次查獲之販賣期間為九十七年十
    月間至同年十二月三日，販賣地點在臺南市○區○○路崇德
    市場附近攤位，相較於都會區域或無空間地域限制之網路販
    賣，該地點實非人潮密集、引領名牌商品風潮之地，對於原
    告商標損害影響程度較小，且縱使被告此次係第三次為警查
    獲侵害原告之商標權，然其侵害原告商標權之違法性既已由
    刑事程序給予刑罰制裁，損害賠償之計算仍應以「填補損害
    」之核心概念為主，而非以「懲罰被告」為目的，如以原告
    主張之平均零售單價一千五百倍（為一百零九萬三千五百元
    ）計算之損害賠償全數作為賠償金額，顯不相當，而有使商
    標權人不當得利或懲罰加害人之疑，應以五百倍之金額計算
    其損害為適當。從而，原告公司依商標法第六十一條第一項
    及同法第六十三條第一項第三款之規定，請求被告賠償損害
    三十六萬四千五百元（計算式729×500＝364500），為屬正
    當，應予准許，逾此部分之請求，為無理由，應予駁回。
  2.又給付無確定期限者，債務人於債權人得請求給付時，經其
    催告而未為給付，自受催告時起，負遲延責任。其經債權人
    起訴而送達訴狀，或依督促程序送達支付命令，或為其他相
    類之行為者，與催告有同一之效力，民法第二百二十九條第
    二項定有明文。而遲延之債務，以支付金錢為標的者，債權
    人得請求依法定利率計算之遲延利息；應負利息之債務，其
    利率未經約定，亦無法律可據者，週年利率為百分之五，亦
    為民法第二百三十三條第一項、第二百零三條所明定。原告
    聲明第一項請求被告賠償其損害，係以支付金錢為標的，而
    本件損害賠償之給付無確定期限，依上開規定，自應以被告
    收受本件刑事附帶民事訴訟起訴狀繕本翌日起負遲延責任，
    則原告請求被告應給付自起訴狀繕本送達翌日即九十八年十
    一月十四日起，至清償日止，按週年利率百分之五計算之法
    定遲延利息，洵為正當，應予准許。
  3.又被告不法侵害原告如附件所示之商標權，而附件編號一、
    編號二、編號三所示商標專用期限依序為一百年二月二十八
    日、一百年二月二十八日、一百零八年一月三十一日，被告
    既有侵害原告如附件編號一、編號二、編號三所示之商標權
    ，則原告依前開規定，請求被告在各該商標專用期限屆滿前
    ，立即停止並不得再使用如附件編號一、編號二、編號三所
    示之註冊商標於指定之商品上，即屬有據，逾此部分之請求
    ，應予駁回。
  (三)末按商標權人得請求由侵害商標權者負擔費用，將侵害商標
    權情事之判決書內容全部或一部登載新聞紙。商標法第六十
    四條亦有明定。本件被告確有侵害原告如附件所示之商標權
    ，則原告依前開規定，請求被告應將本件民事判決之一部（
    包括標題、案號、當事人、訴訟代理人、案由、主文），以
    十四公分乘五公分之版面登載於中國時報全國版報頭下方一
    日，自屬有據。
五、綜上所述，原告依商標法第六十一條第一項、第六十三條第
    一項第三款、第六十四條之規定，請求：(一)被告應給付原告
    三十六萬四千五百元，及自起訴狀繕本送達翌日即九十八年
    十一月十四日起至清償日止，按週年利率百分之五計算之法
    定遲延利息；(二)被告應於一百年二月二十八日專用期限屆滿
    前立即停止並不得再使用如附件編號一、編號二所示之註冊
    商標於所指定之使用商品上；(三)被告應於一百零八年一月三
    十一日專用期限屆滿前立即停止並不得再使用如附件編號三
    所示之註冊商標於所指定之使用商品上；(四)被告應將本件民
    事判決之一部（包括標題、案號、當事人、代理人、案由、
    主文），以十四公分乘五公分之版面登載於中國時報全國版
    報頭下一日，為有理由，應予准許。至逾此所為之請求，為
    無理由，應予駁回。
六、本判決主文第一項所命被告給付之金額未逾五十萬元，依刑
    事訴訟法第四百九十一條第十款準用民事訴訟法第三百八十
    九條第一項第五款之規定，應依職權宣告假執行，則原告陳
    明就其訴之聲明第一項願供擔保請准宣告假執行，就原告勝
    訴部分，此僅係促本院依職權發動而已。至原告敗訴部分，
    其假執行之聲請，亦失所附麗，應予駁回。
七、本件為刑事附帶民事訴訟，依法無庸繳納裁判費，且訴訟程
    序中，兩造並無其他訴訟費用之支出，爰不另為訴訟費用負
    擔之諭知，附此敘明。
八、本件判決基礎已臻明確，兩造其餘攻擊防禦方法及訴訟資料
    ，核與本案之判斷不生影響，爰不予一一論駁，附此敘明。
據上論結，本件原告之訴為一部有理由，一部無理由，依刑事訴
訟法第五百零二條、第四百九十一條第十款，民事訴訟法第三百
八十九條第一項第五款，判決如主文。
中    華    民    國    99    年    10    月    12    日
                  刑事第十二庭  審判長法  官  盧鳳田
                                      法  官  郭瓊徽
                                      法  官  黃琴媛
以上正本證明與原本無異。
對於本判決如不服非對刑事判決上訴時不得上訴並應於送達後10
日內，向本院提出上訴狀（應附繕本）。
                                書記官  曾國華
中    華    民    國    99    年    10    月    12    日

司法院資訊處製作；財團法人民間司法改革基金會備份。
